【裁判字號】    92,易,1637
【裁判日期】    921230
【裁判案由】    違反公司法
【裁判全文】
臺灣臺北地方法院刑事判決                        九十二年度易字第一六三七號
    公  訴  人  臺灣臺北地方法院檢察署檢察官
    被      告  甲○○  男  三.
                丙○○  男  三.
                張祐豪原名張.
                        男  四.
                陳冠穎原名陳.
                        男  三.
                戊○○  男  三.
                己○○  男  三.
右列被告等因違反公司法案件，經檢察官提起公訴（九十一年度偵字第二五０三０號
），本院判決如左：
    主  文
甲○○、丙○○、張祐豪、陳冠穎、戊○○、己○○均無罪。
    理  由
一、公訴意旨略以：被告甲○○、丙○○、張祐豪、陳冠穎、戊○○、己○○等均為
    臺北市○○路○段五一號八樓之七匯格有限公司（以下簡稱匯格公司）之股東，
    該公司於民國八十九年三月間因經營不善而向主管機關申請解散登記，被告甲○○等六人依公司法規定均為清算人，且明知依清算程序之規定，非清償公司債務
    後，不得將公司財產分派於各股東，竟共同意圖為自己不法之利益，於該公司尚
    未清償積欠永欣租賃股份有限公司（以下簡稱永欣公司）新臺幣（下同）七十四
    萬二千二百元之債務，即將公司之現金七十七萬二千三百九十二元及非現金價值
    五十七萬一千八百四十四元之財產，分派給各股東，致公司債權人追索無著，因
    認被告六人均涉有公司法第九十條第一項之未清償公司債務分派財產罪嫌等語。
二、按犯罪事實應依證據認定之，無證據不得推定其犯罪事實，刑事訴訟法第一百五
    十四條定有明文。所謂證據，須適於為被告犯罪事實之證明者，始得採為斷罪資
    料，如未能發現相當證據，或證據不足以證明，自不能以推測或擬制之方法，以
    為裁判基礎。
三、公訴人認被告甲○○、丙○○、張祐豪、陳冠穎、戊○○、己○○六人犯有前揭
    罪嫌，無非係以告訴人永欣公司及告訴代理人乙○○之指訴、支票及退票理由單
    、本院民事判決書、匯格公司基本資料查詢單及匯格公司股東清算分配報告表影
    本等，為其論據。
四、訊據被告甲○○、丙○○、張祐豪、陳冠穎、戊○○、己○○六人，雖均坦承係
    匯格公司股東，被告甲○○另坦承曾因業務往來關係而以匯格公司名義簽發支票
    ，且該支票現由告訴人所持有之事實，及惟均堅決否認有何因清算而獲分配匯格
    公司財產之違反公司法犯行，被告甲○○辯稱：匯格公司因經營不善，伊乃把公
    司資料給會計師做結束營業，伊對清算經過並不清楚，伊係收到告訴人存證信函
    後，才用自己名義去國稅局查資料，始知悉會計師這樣幫伊結束公司，其實當時
    公司沒有財產可供分配，所以伊沒有分配公司財產之行為，係當初伊與會計師聯
    絡有錯誤，所以會計師才這樣幫伊處理等語，被告丙○○、張祐豪、陳冠穎、戊○○、己○○則均辯稱：並無獲分配匯格公司財產，且不清楚匯格公司辦理清算
    之經過等語。
五、本院經查：
（一）被告甲○○、丙○○、張祐豪、陳冠穎、戊○○、己○○六人於八十五年間匯
      格公司設立時，即係該公司原始股東，且於八十九年三月間全體同意解散匯格
      公司時，被告六人仍均係匯格公司股東之事實，有匯格公司登記卷宗影本在卷
      可稽（見本院卷第四二至四四、四七、五二、六七頁），而依公司法第一百一
      十三條準用第七十九條之規定，被告甲○○、丙○○、張祐豪、陳冠穎、戊○○、己○○六人均係匯格公司法定清算人之事實，首堪認定。
（二）匯格公司於八十九年間為清算申報，所提出之清算前資產負債表上係列明資產
      部分有現金七七二、三九二元及固定資產五七一、八四四元，而股東清算分配
      報告表則係記載被告六人均有分配現金及非現金資產，且負責人與清算人處均
      係蓋用被告甲○○印文，而清算申報文件中並無被告丙○○、張祐豪、陳冠穎
      、戊○○、己○○等五人印文之事實，有臺北市國稅局信義稽徵所九十二年九
      月十七日財北國稅信義營所字第０九二０００九三八二號函附匯格有限公司八
      十九年清算所得申報書等資料在卷足參（見本院卷第七三至七八頁），而匯格
      公司辦理清算之經過，業據證人丁○○到庭證稱：伊有辦理匯格有限公司解散
      登記事宜，是甲○○打電話給伊，報表是延續八十八年度的結算申報書，伊要
      伊問甲○○要結算申報的數字與八十八年的結算申報有無不同，當時是要辦八
      十九年的解散登記，伊問說負債狀況如何、帳面上的資產有無變動，以及有無
      產生其他的費用，這些都需要甲○○提供，甲○○告訴伊數字沒有不同，所以
      伊就依之前的結算申報來辦理。清算申報書是伊填寫，但是都是依照甲○○的
      意思填的，上面甲○○的印章也是甲○○本人拿給伊蓋用的。有無實際分派七
      十七萬二千三百九十二元現金及其他財產於股東伊不清楚，伊只是單純負責辦
      理解散登記的申報‧‧‧‧伊只辦會計的部分，就是去向國稅局申報的部分是
      伊做的，其他的部分伊沒有辦理‧‧‧‧伊只是依據甲○○的意思記載（股東
      清算分配報告表），這只是帳面上記載的數字，至於該公司外面有無借貸伊不
      清楚等語綦詳（見本院卷第一二八至一三０、一三二頁），故被告丙○○、張
      祐豪、陳冠穎、戊○○、己○○等五人雖均依公司法規定而為法定清算人，但
      由清算文件並無該五人之印文及參酌被告甲○○之供述及證人丁○○上開證詞
      以觀，其等辯稱對匯格公司清算經過並不清楚，尚非子虛之詞而堪採信。
（三）再查，匯格公司雖於八十九年三月二十二日始經全體股東決議解散，然該公司
      之支票存款甲存帳戶乃在八十七年間即已結清，且匯格公司之活期存款乙存帳
      戶內之存款金額，早在八十八年六月二十一日即僅存一八六元，且其後該帳戶
      均無存款往來記錄之事實，亦有玉山商業銀行信義分行九十二年十月二十日玉
      信義字第０三一０一四０一號函附匯格公司八十八、八十九年往來明細查詢表
      附卷足考（見本院卷第一０九至一一０頁）。且依證人丁○○前開證詞可知其
      所製作之股東清算分配報告表係沿用八十八年之資料，其並未實際查核匯格公
      司是否確有盈餘，是被告甲○○向臺北市國稅局信義稽徵所提出之股東清算分
      配報告表中雖記載各該被告均獲分配公司財產，但並不足採為匯格公司有剩餘
      財產及已分配於各股東之證據。另審酌卷內並無任何可資證明匯格公司於清算
      時確有財產可供分配及有分配財產行為之證據，而由匯格公司甲、乙存帳戶於
      公司清算前近一年之期間內均無交易往來以觀，足認被告甲○○辯稱匯格公司
      係因經營不善乃結束營業，並無任何財產可供分配予股東等情，自屬可信。
（四）至告訴人所提出之支票及退票理由單影本各二紙（見他字卷第三、四頁）、本
      院臺北簡易庭八十九年度北簡字第一三三四號給付票款事件宣示判決筆錄（見
      他卷第五、六頁），與證人即永欣公司職員乙○○證述：「拿到發票人是匯格
      公司的支票，是經由第三人背書轉讓給告訴人，該支票沒有兌現，有其出民事
      給付票款訴訟，獲得民事確定勝訴判決」等情（見本院卷第一三六頁），僅可
      證明匯格公司曾積欠告訴人票款未清償，另本院依職權所調取之本院臺北簡易
      庭八十九年度北簡字第一三三四號給付票款卷宗，亦僅得證明被告甲○○曾以
      匯格公司法定代理人身分，就告訴人所提出之給付票款案件出庭辯論，均與被
      告等有無違反公司法之未清償公司債務分配財產犯行無關，尚難遽論以被告等
      違反公司法刑責。
六、綜上各點，公訴人所憑之上開證物，既均無從證明被告等六人有違反公司法之情
    事，且告訴人與證人乙○○之陳述亦與被告等有無違反公司法犯行無涉，故本件
    並無證據足證被告六人確有公訴人所指違反公司法犯行，且本院復查無其他足以
    證明被告確有違反公司法犯行之積極證據，參諸前揭說明，不能證明被告等人犯
    罪，自均應為無罪之諭知。
七、被告陳冠穎經合法傳喚，無正當理由不到庭，然本件係應諭知無罪之案件，爰依
    刑事訴訟法第三百零六條之規定，不待其陳述，逕行判決。
據上論斷，應依刑事訴訟法第三百零一條第一項、第三百零六條，判決如主文。
本案經檢察官林良蓉到庭執行職務
中      華      民      國    九十二    年      十二      月    三十    日
                                    臺灣臺北地方法院刑事第十庭
                                          審判長  法  官  廖紋妤
                                                  法  官  蔡世祺
                                                  法  官  劉煌基
右正本與原本無異。
如不服本判決應於送達後十日內向本院提出上訴狀
                                                  書記官  林妙穗
中      華      民      國    九十二    年      十二      月    三十    日


司法院資訊處製作；財團法人民間司法改革基金會備份。
